【裁判字號】    98,重訴,1
【裁判日期】    980225
【裁判案由】    殺人等
【裁判全文】
臺灣基隆地方法院刑事判決               98年度重訴字第1號
公  訴  人  臺灣基隆地方法院檢察署檢察官
被      告  張宏吉
選任辯護人  林火炎 律師
上列被告因殺人等案件，經檢察官提起公訴（97年度偵字第4392
號），本院判決如下︰
    主  文
乙○○殺人，處有期徒刑壹拾陸年，扣案之電擊棒壹支、水果刀
壹支及背包壹個，均沒收。又傷害人之身體，處有期徒刑捌月。
又以非法之方法剝奪人之行動自由，處有期徒刑壹年陸月，扣案
之工業用束帶拾陸條、白色膠帶壹捲、使用過之白色膠帶壹塊
及同上之水果刀壹支，均沒收。又以非法之方法剝奪人之行動自
由，處有期徒刑壹年，扣案使用過之白色膠帶壹塊及同上之工業
用束帶拾陸條、白色膠帶壹捲、水果刀壹支，均沒收。又攜帶
凶器對於女子以強暴、脅迫之方法而為性交，處有期徒刑捌年，
扣案之尼龍繩條及同上之水果刀壹支，均沒收。應執行有期徒
刑貳拾伍年。扣案之電擊棒壹支、水果刀壹支、工業用束帶拾
陸條、白色膠帶壹捲、使用過之白色膠帶貳塊、尼龍繩條及背
包壹個，均沒收。
    事  實
一、乙○○與代號00000000（下稱甲○，真實姓名年籍詳卷）原
    係夫妻關係，雙方於民國97年8月29日離婚。乙○○於97年4
    月間，已從甲○之姐夫處聽聞甲○與戊○○交往之消息，懷
    疑戊○○破壞其婚姻，因而於同年9 月間開始跟蹤甲○，乙○○多次要求復合均遭甲○拒絕，甚於同年10月間以電話向
    甲○恫稱：「是否外面有男人，如果被我看到就要殺死你們
    」等語（涉嫌恐嚇罪部分未據起訴）。乙○○於97年10月14
    日21時許，前往臺北縣金山鄉○○路000號6樓戊○○住處頂
    樓埋伏，得知戊○○與甲○同在該處所，於翌（15）日凌晨
    1 時許，見戊○○駕駛自用小客車載甲○回家，心生不滿，
    隨即回臺北縣金山鄉○○村○○路000巷00號家中，拿取其
    於4、5天前購買之電擊棒1支、1日前購買之尼龍繩3條、工
    業用束帶36條、白色膠帶1捲及原本放置家中之水果刀1支等
    物，以背包攜帶至戊○○住處頂樓守候，打算俟戊○○返回
    住處啟門時，自背後以電擊棒將其電昏，再以尼龍繩、束帶
    等物將其綑綁，逼問其是否與甲○交往。乙○○於同日凌晨
    3時許，見戊○○歸來，即基於傷害之犯意，趁戊○○以鑰
    匙開啟住處鐵門之際，從背後以電擊棒電擊戊○○頸部，詎
    戊○○未依其計劃遭電昏，而與乙○○扭打拉扯，乙○○見
    戊○○反抗，無法制服，憤恨難耐，盛怒之下，頓萌殺意，
    基於殺人之犯意，自左褲袋內掏出預藏之水果刀，朝戊○○
    胸部等處猛刺多刀，致戊○○受有13處銳器傷（右肩近頸部
    淺刺創，長1.5公分。右乳頭上方3公分處刺創，長2公分，
    從第5肋刺入胸腔，平行往後走，刺入右中肺葉周邊，刺入
    途徑長6公分。右乳下1.5公分處刺創，長1.5公分，從第7肋
    間刺入胸腔，前往後平走，但未刺中肺部，途徑長度難測。
    左鎖骨內側小淺刺創，長0.5公分。左手掌近無名指小指基
    部方向1處刺穿創。左手掌另1處刺劃創。左手肘2處深刺切
    創，長4及5公分。左上臂外側1處劃創6公分。左臂近腋處刺
    創，長2.5公分，由第5肋間刺入胸腔，方向往前往內略往下
    ，途徑長9公分，刺中左肺上葉周邊。左乳下方2處小劃創。
    右肩後內部1處小刺創。以上包括胸部3處刺穿傷，其中2處
    刺中肺臟）、氣血胸（左側血胸300西西、右側血胸1200西
    西）、上肢多處抵抗傷等傷害。戊○○於傷重倒地前，曾按
    下住家電鈴，戊○○之母親丙○○因而開門查看，乙○○見
    狀順勢拉開鐵門，另基於妨害自由之犯意，右手持水果刀，
    左手拉住丙○○衣領，將其強拉回客廳，因丙○○反抗不從
    ，乙○○竟出於傷害之犯意，持屋內簡便式摺疊椅攻擊丙○○，並敲打丙○○之頭部2、3次，致丙○○受有腦震盪、雙
    手多處擦傷、頭部、頸部及雙側上肢多處挫傷等傷害，乙○○再以攜至現場之工業用束帶、白色膠帶綑綁丙○○手腳、
    封住丙○○嘴巴，剝奪丙○○之行動自由。乙○○因甲○返
    家後，多次撥打戊○○手機及住家電話，認為甲○極有可能
    前來查探，未幾，該處電梯上升且停在六樓戊○○住處，乙○○猜測應係甲○前來，遂在電梯門口守候，果見甲○步出
    電梯，乙○○即基於妨害自由之犯意，右手持水果刀，左手
    抓住甲○頭髮，將其強拉進客廳，續以攜至現場之工業用束
    帶綑綁甲○手腳，再持屋內紫色襪子1雙塞入甲○口中，並
    以攜至現場之白色膠帶封住其嘴巴，剝奪甲○之行動自由。
    嗣乙○○清理門口血跡，之後，將甲○鬆綁，持水果刀將其
    帶至另一房間之床上，以攜至現場之尼龍繩將甲○之雙手分
    別綁在床頭，之後，將水果刀放置床邊，開始檢查甲○身體
    ，發現甲○身上留有許多吻痕後，心生報復之意，即基於加
    重強制性交之犯意，強行脫下甲○之內、外褲，再將甲○雙
    腳分別以尼龍繩綑綁於床尾，違背甲○之意願，以陰莖插入
    甲○之陰道而為性交行為得逞。嗣乙○○在甲○之勸導下，
    主動以甲○之行動電話報警，在偵查機關未查覺上開犯罪前
    ，主動向警員自首犯下上開除加重強制性交以外之犯行，並
    表示願意接受刑事訴追及裁判。警員在上開處所扣得乙○○
    所有攜至現場供犯罪所用之電擊棒1支、水果刀1支、工業用
    束帶36條、白色膠帶1捲、使用過之白色膠帶2塊、尼龍繩3
    條、背包1個，及屬戊○○與其家人所有，然為乙○○取來
    供犯罪用之簡便式摺疊椅1張、紫色襪子1雙。戊○○因胸部
    多處刺創致氣血胸及出血性休克，於97年10月15日凌晨5時
    21分送至財團法人北海岸金山醫院急救，然到達時已無心跳
    、血壓，雙側瞳孔放大無光反射，經急救後仍無生命跡象，
    於同日6時14分宣告死亡。
二、案經被害人丙○○、甲○分別訴由臺北縣政府警察局金山分
    局報告臺灣基隆地方法院檢察署檢察官偵查終結提起公訴。
    理  由
壹、證據能力部分：
一、按被告以外之人於審判外之言詞或書面陳述，除法律有規定
    者外，不得作為證據；被告以外之人於偵查中向檢察官所為
    之陳述，除顯有不可信之情況者外，得為證據；被告以外之
    人於檢察事務官、司法警察官或司法警察調查中所為之陳述
    ，與審判中不符時，其先前之陳述具有較可信之特別情況，
    且為證明犯罪事實存否所必要者，得為證據；被告以外之人
    於審判外之陳述，雖不符前四條之規定，而經當事人於審判
    程序同意作為證據，法院審酌該言詞陳述或書面陳述作成時
    之情況，認為適當者，亦得為證據。當事人、代理人或辯護
    人於法院調查證據時，知有第159條第1項不得為證據之情形
    ，而未於言詞辯論終結前聲明異議者，視為有前項之同意。
    刑事訴訟法第159條第1項、第159條之1第2項、第159條之 2
    、第159條之5分別定有明文。而所謂「顯有不可信性」、「
    特別可信性」、「適當性」，係指陳述是否出於供述者之真
    意、有無違法取供情事之信用性而言，故應就偵查或調查筆
    錄製作之原因、過程及其功能等項加以綜合觀察，據以判斷
    該傳聞證據是否「非顯不可信」或「有特別可信之情況」，
    倘可據以認定其任意性暨信用性俱無疑慮者，即可例外賦予
    「證據能力」，俾其成為法院審判時之適格證據資料；換言
    之，「證據能力」所強調者，實乃其作為認定被告犯罪證據
    之資格，此與其內容究否足以證明被告犯罪之「證明力」，
    尚有層次上之差別，不容混為一談。
二、經查，證人丙○○、甲○於偵查中向檢察官所為之陳述，均
    經依法具結，擔保渠等證言之真實性，此外，本案復未見檢
    察官在偵查中有何違法取供情事，是上開陳述內容之任意性
    與信用性，自已足供擔保，應認上開陳述「非顯不可信」，
    依刑事訴訟法第159條之1第2項規定，自應例外賦予其證據
    適格之地位，而認其具有證據能力。
三、證人丙○○、甲○於警詢時之供述，臺北縣政府警察局金山
    分局扣押筆錄、扣押物品目錄表、贓證物品清單、診斷證明
    書、內政部警政署刑事警察局鑑驗書、財團法人北海岸金山
    醫院診斷證明書、財團法人長庚醫院受理疑似性侵害事件驗
    傷診斷書、基隆地方法院檢察署勘驗筆錄、現場勘查平面圖
    、檢驗報告書、相驗筆錄、相驗屍體證明書、法務部法醫研
    究所解剖報告書及鑑定報告書等證據，均係被告以外之人於
    審判外之言詞陳述，為傳聞證據，然檢察官、被告及辯護人
    就上開證據之證據能力於本院審理程序時均未爭執其證據能
    力，且迄於言詞辯論終結前復未聲明異議，而本院審酌其陳
    述作成時之情況，並無違法取證之瑕疵，且查無顯不可信之
    情況，亦認以之作為證據為適當，合於刑事訴訟法第159 條
    之4之規定，依法均得為證據。扣案之電擊棒1支、水果刀 1
    支、工業用束帶36條、白色膠帶1捲、使用過之白色膠帶2塊
    、尼龍繩3條、背包1個、簡便式摺疊椅1張及紫色襪子1雙等
    物，係員警依法查扣之物，依法自得為證據。
貳、本案實體部分：
一、有關被告持刀殺害被害人戊○○部分：
  (一)訊據被告乙○○固坦承其有於上開時、地，以電擊棒朝戊○○電擊，見戊○○未被電昏，復取出預藏水果刀朝戊○○胸
    部等處刺數刀之事實，惟矢口否認有殺害戊○○之犯行，辯
    稱：其先前打電話向甲○恫稱「是否外面有男人，如果被我
    看到就要殺死你們」等語，只是恐嚇而已，並無殺死戊○○
    之意，案發當天其只是想用電擊棒先電昏戊○○，再逼問戊○○是否和甲○交往，惟戊○○未依其原定計劃被電擊棒電
    昏，還反抗與其扭打拉扯，戊○○身材壯碩，其打輸他，才
    會把刀子拿出來，加上眼鏡被戊○○打掉，因為看不到，很
    緊張，所以拿刀亂揮，不知道刺到哪裡和刺了幾刀，其如有
    殺人故意，直接用刀刺戊○○即可，何必先使用電擊棒，是
    其並無殺死戊○○之意云云。
  (二)惟查：
    1.被告與甲○原係夫妻關係，雙方於97年8 月29日離婚，被
      告因從甲○之姐夫處聽聞甲○和戊○○交往，懷疑戊○○
      破壞其婚姻，而開始跟蹤甲○，被告亦多次要求復合遭拒
      ，甚以電話向甲○恫稱：「是否外面有男人，如果被我看
      到就要殺死你們」等語，被告復於上揭時、地，前往戊○○住處頂樓埋伏，得知戊○○與甲○同在該處所，又見戊○○駕駛自用小客車載甲○回家，心生不滿，隨即返回家
      中，以背包攜帶事先購買之電擊棒1支、尼龍繩3條、工業
      用束帶36條、白色膠帶1捲及家中原有之水果刀1支後，返
      回戊○○住處頂樓等候，打算於戊○○啟門時自後將其電
      昏，再將其綑綁，逼問是否與甲○交往，嗣戊○○歸來，
      被告基於傷害之犯意，自背後以電擊棒電擊戊○○頸部，
      詎戊○○未遭電昏，而與被告扭打拉扯，被告見無法制服
      戊○○，掏出預藏之水果刀，朝戊○○胸部等處刺多刀，
      致戊○○受有13處銳器傷、氣血胸、多處上肢抵抗傷等傷
      害等情，業據被告於警詢、偵查（偵卷11、12、46頁）及
      審理中自白不諱，核與證人甲○、丙○○於審理中證述之
      情節相符，並有臺北縣政府警察局金山分局扣押筆錄、扣
      押物品目錄表、案發現場相片、臺灣基隆地方法院檢察署
      檢察官督同法醫師相驗、解剖後製作之勘驗筆錄、相驗屍
      體證明書、法務部法醫研究所97醫剖字第0000000000號解
      剖報告書及97醫鑑字第0000000000號鑑定報告書附卷可稽
      ，且有電擊棒1支、水果刀1支、工業用束帶36條、白色膠
      帶1捲及背包1個扣案可佐，足認確有其事。
    2.被告雖辯稱其並無殺害戊○○之意思，只是要用電擊棒電
      昏戊○○，再逼問其是否跟甲○交往，惟戊○○未被電擊
      棒電昏，與其扭打拉扯，戊○○身材壯碩，其打輸他，不
      得已才會把刀子拿出來，且其眼鏡被戊○○打掉了，其因
      看不到很緊張，所以拿刀亂揮，不知道刺在哪裡和刺了幾
      刀，其如有殺人故意，直接用刀即可，何必先使用電擊棒
      云云。然查：
      (1)被告持刀刺向戊○○，致其受有13處銳器傷（右肩近頸
        部淺刺創，長1.5公分。右乳頭上方3 公分處刺創，長2
        公分，從第5 肋刺入胸腔，平行往後走，刺入右中肺葉
        周邊，刺入途徑長6 公分。右乳下1.5 公分處刺創，長
        1.5公分，從第7肋間刺入胸腔，前往後平走，但未刺中
        肺部，途徑長度難測。左鎖骨內側小淺刺創，長 0.5公
        分。左手掌近無名指小指基部方向1 處刺穿創。左手掌
        另1處刺劃創。左手肘2處深刺切創，長4及5公分。左上
        臂外側1處劃創6 公分。左臂近腋處刺創，長2.5公分，
        由第5肋間刺入胸腔，方向往前往內略往下，途徑長9公
        分，刺中左肺上葉周邊。左乳下方2 處小劃創。右肩後
        內部1處小刺創。以上包括胸部3處刺穿傷，其中2 處刺
        中肺臟）、氣血胸（左側血胸300 西西、右側血胸1200
        西西）、上肢多處抵抗傷等傷害，並因胸部多處刺創致
        氣血胸及出血性休克而死亡等情，業經臺灣基隆地方法
        院檢察署檢察官督同法醫師相驗、解剖屬實，製有勘驗
        筆錄、相驗屍體證明書、法務部法醫研究所97醫剖字第
        0000000000號解剖報告書及97醫鑑字第0000000000號鑑
        定報告書附卷可稽。查，戊○○之傷口遍佈於右肩、右
        乳、左乳、左鎖骨、左手肘、左手掌、左上臂、右肩後
        內部及左臂近腋等處，除手掌、手肘及手臂上似抵抗傷
        外，其餘均為人體致命部位，足見被告係針對戊○○之
        胸部要害攻擊。次查，戊○○3 處胸部刺穿傷之刀傷途
        徑方向，為前往內略往下、前往後平走、平行往後走等
        ，由刀傷之途徑方向觀之，亦絕非隨意揮刺所致，如被
        告僅持刀隨意揮刺，戊○○所受刀傷應為上下左右方向
        途徑之表面切割傷，而非前往內、前往後、平行往後等
        途徑之穿刺傷，足認被告是有意持刀刺戊○○之致命部
        位。再查，被告造成之3處胸部穿刺傷，其中2處甚至傷
        及肺臟，傷口最深達9 公分，足見被告係用力持刀刺戊○○，始有可能造成深達9 公分之刺創傷。末查，被告
        畢業於聖心高中，受雇於核一廠擔任水電工，依其智識
        經驗，對於持水果刀之利器刺人之前胸，足以傷害肺臟
        器官導致死亡之常識，豈會不知。被告竟持水果刀之利
        器朝戊○○之前胸揮刺多達13刀，且其中3 甚至造成胸
        部刺創傷，是被告下手加害時，顯有致戊○○死亡之意
        。綜上，足認被告確有持尖銳之水果刀，朝戊○○前胸
        要害猛刺之行為，佐以被告當時盛怒之情緒，下手之狠
        、重，謂其無殺人之犯意，孰能置信。
      (2)依現場相片觀之，戊○○倒地後血流如注，現場血跡斑
        斑，證人丙○○、甲○於審理中均證稱，戊○○在客廳
        時全身是血，身體沒有移動等語，足見戊○○所受傷勢
        甚為嚴重，已危及生命，惟被告於戊○○傷重倒地後，
        雖知悉戊○○恐因延誤就醫導致失血過多而死，卻未及
        時為任何施救行為，仍繼續對丙○○為傷害、妨害自由
        之行為，並於甲○多次要求被告救戊○○時，皆不為所
        動，猶堅持釐清甲○是否與戊○○交往，再對甲○為妨
        害自由及強制性交之行為等情，更據證人甲○在審理中
        結證明確，倘被告無殺人犯意，見戊○○受如此重傷，
        早已報警將其送醫，豈會無動於衷，見死不救，益徵被
        告殺意之堅。
      (3)被告於本院97年10月15日羈押訊問時供稱：「帶刀前往
        只是備而不用，就是非必要的時候不會用，就是如果被
        害人沒有被電昏，我打輸他時才會用的。」等語，再由
        被告早已懷疑甲○與戊○○交往，又事先購買非致命之
        電擊棒1 支、用於綑綁功能之工業用束帶36條、白色膠
        帶1捲、尼龍繩3條等物，及被告先從背後以電擊棒朝戊○○頸部電擊，並非逕以水果刀朝戊○○猛刺等情觀之
        ，依罪疑唯輕原則，因認被告並非自始具有殺人之意思
        ，而係因懷疑甲○和戊○○交往，原本僅有傷害犯意而
        無殺人犯意，打算以電擊棒電昏戊○○後，再將其綑綁
        ，逼問是否與甲○交往，被告所辯其計劃將戊○○電昏
        逼問等語，當屬實情。惟被告未依計劃電昏戊○○之後
        ，改持水果刀攻擊戊○○時，下手之重，殺意之堅，已
        如前述，自堪認被告以電擊棒電擊戊○○後，見戊○○
        非但未依其原定計劃遭電昏，卻反抗而與其拉扯扭打，
        加上心中早已懷疑戊○○破壞其婚姻，盛怒之下，頓萌
        殺意，已升高其原本傷害犯意至殺人犯意，始以水果刀
        猛刺戊○○前胸等處多刀。被告雖又辯稱因眼鏡掉落看
        不清楚，才拿刀亂揮云云。惟衡諸常情，縱使眼鏡掉落
        視線模糊，仍可掌握他人之體型輪廓及高度位置，尤其
        被告係與戊○○面對面拉扯扭打，豈有在眼鏡掉落後，
        即無從辨認戊○○之身型與方位之理，被告此一辯解毫
        無可採之處。
  (三)綜上所述，被告事後所辯無殺人犯意云云，要屬卸責之詞，
    不足採信。被告上開行為事證明確，其升高原有之傷害犯意
    為殺人犯意，並為殺人之行為洵堪認定，應依法論科。
二、有關被告對被害人丙○○傷害及妨害行動自由部分：
    訊據被告對於上揭時、地，拉開鐵門，右手持水果刀，左手
    拉住丙○○衣領，將其強拉回客廳，因丙○○反抗不從，即
    持屋內簡便式摺疊椅攻擊丙○○，並敲打丙○○之頭部2、3
    次，致丙○○受傷，再以攜至現場之工業用束帶、白色膠帶
    綑綁丙○○手腳、封住丙○○嘴巴，剝奪丙○○之行動自由
    等事實，於警詢、偵查（偵卷第11、12、46頁）及審理中均
    自白不諱，核與證人丙○○、甲○於審理中證述之情節相符
    ，並有臺北縣政府警察局金山分局扣押筆錄、扣押物品目錄
    表、贓證物品清單、診斷證明書附卷可稽，且有水果刀1 支
    、簡便式摺疊椅1張、工業用束帶36條、白色膠帶1卷及使用
    過之白色膠帶1 塊扣案可佐，足見被告之任意性自白，與事
    實相符，可以採信。此部分事證明確，被告犯行洵堪認定，
    應依法論科。
三、有關被告對被害人甲○妨害自由及加重強制性交部分：
  (一)訊據被告固坦承其有於上開時、地，右手持水果刀，左手抓
    住甲○頭髮，將其強拉進客廳，續以攜至現場之工業用束帶
    綑綁甲○手腳，再持屋內紫色襪子1 雙塞入甲○口中，並以
    攜至現場之白色膠帶封住其嘴巴，剝奪甲○之行動自由，之
    後，又將甲○鬆綁並帶入另一房間內檢查身體，見甲○身上
    留有許多吻痕，心生報復之意，違反甲○意願，以陰莖插入
    甲○陰道而為強制性交之事實，惟矢口否認有加重強制性交
    之情形，辯稱：其鬆綁甲○時，是用剪刀剪開束帶，其與甲○發生性行為時，並未將水果刀拿在手上，水果刀是放在客
    廳電視那邊，其並無攜帶兇器加重強制性交云云。
  (二)惟查：
    1.被告於上開時、地，持水果刀強拉甲○進屋，復以工業用
      束帶綑綁甲○手腳，室以紫色襪子1 雙、白色膠帶封住其
      嘴巴，剝奪甲○行動自由，及對甲○強制性交等情，業據
      被告於警詢、偵查（偵卷第11-12、46-48頁）及審理中自
      白在卷，核與證人甲○、丙○○於警詢、偵查（相卷第61
      -64、66-68頁，偵卷第16、19、22頁）及本院審理中證述
      之情節相符，並有臺北縣政府警察局金山分局扣押筆錄、
      扣押物品目錄表、贓證物品清單、診斷證明書、內政部警
      政署刑事警察局鑑驗書、財團法人長庚醫院受理疑似性侵
      害事件驗傷診斷書、基隆地方法院檢察署勘驗筆錄、現場
      勘查平面圖、檢驗報告書附卷可稽，且有水果刀1 支、紫
      色襪子1雙、工業用束帶36條、白色膠帶1捲、使用過之白
      色膠帶1塊及尼龍繩3條扣案可佐，足認確有其事。
    2.被告雖辯稱對甲○強制性交時並未持刀云云。然查：被告
      於偵查中供稱：「我當時手上有拿水果刀，我也不知道甲○真的會來，我有去外面電梯看一下，結果就是甲○，然
      後我將甲○拖進去裡面，也開始對甲○綑綁，我用束帶先
      捆甲○的手，再用束帶捆腳，強制性侵過程中，我把水果
      刀放在旁邊。」等語（偵卷第46、48頁），與證人甲○於
      警詢時供稱：「乙○○後來有把我的腳鬆開，拿刀架著我
      叫我走到房間裡，叫我躺在床上，然後脫我的褲子，我有
      叫說不要，但我不敢激烈的反抗，因為我怕他會殺掉我，
      因為在強暴的過程裡，他手中一直持著水果刀。」等語（
      偵卷第19頁），及於審理中證稱：「我從電梯一出來，乙○○面對著我，左邊的手抓住我的頭髮，另外一手拿著刀
      子，拖我進去戊○○住處…之後他有將綑綁的束帶鬆開，
      印象中好像乙○○用刀子割開束帶，因為他要把我帶到另
      外一個房間，他只叫我乖乖配合他，他一直說要我配合，
      不然就要給我死，他當時好像手上拿一把刀押在我後面，
      叫我自己走進去，被告拿刀，我會怕，如果我沒有配合，
      我怕被告會傷害我。被告綁我的時候刀子放在旁邊，被告
      一直有拿著刀，但在性交的過程中有拿下來放在旁邊。刀
      子是被告拖我進門的時候，手持的同一把水果刀，之後被
      告叫我去沖洗，這時被告手上還持有刀子。」等語相符。
      綜上，足認被告將甲○帶進房間時，手中確實持有水果刀
      ，而對甲○強制性交時，水果刀亦放在身旁，甲○亦因被
      告持刀，致心生畏懼，無法反抗，被告自屬攜帶凶器強制
      性交。
    3.被告復辯稱以簡便式摺疊椅毆打丙○○，是因那時候刀子
      就不見了，所以沒有攜帶凶器強制性交之問題，且證人丙○○於審理中亦證稱，其未看到被告帶甲○進房間時，手
      上是否有拿刀子等語，足見被告無攜帶凶器云云。然查，
      被告於審理中先辯稱：「以摺疊椅毆打丙○○，是因那時
      候刀子就不見了，所以沒有攜帶凶器之問題。」等語，之
      後卻又供稱「我判斷（電梯）出來的應該是甲○，我當時
      右手持刀，左手拉她頭髮將她拉進客廳」等語，則被告關
      於是否持刀部分，前後供述已有不符，相互矛盾。參以證
      人丙○○於於審理中證稱：「看見被告一手拿刀子，另外
      一隻手都是血」等語，足認被告強拉丙○○進客廳時，所
      持刀子並未不見，而是拿在手上，被告所辯，已與事實不
      符。又證人甲○於審理中亦證稱：「我從電梯一出來，乙○○面對著我，左邊的手抓住我的頭髮，另外一手拿著刀
      子，拖我進去戊○○住處。」等語，亦足認被告強拉甲○
      進客廳時，確實手持刀子，被告所辯，自難採信。至於證
      人丙○○於審理中證稱：「乙○○綁甲○的過程中，手上
      沒有拿刀子，亦沒看到乙○○帶甲○進房間時手上是否有
      拿刀子」等語，與證人甲○證稱被告將其綑綁時，有將刀
      子放下來等情，並無不符；況依常理判斷，被告持刀將甲○拉進屋內，於綑綁甲○時並未持刀，而是將刀放下，仍
      合於經驗法則，自難以被告於綑綁甲○時，將刀子放下未
      持在手上，即認被告無攜帶凶器對甲○強制性交。至於證
      人丙○○證稱未看見被告帶甲○進房間時是否持刀部分，
      由於證人丙○○當時頭部遭受毆擊，手腳亦遭綑綁倒在地
      上，視線所及範圍已受限制，況親聞其子戊○○重傷倒地
      ，勢必萬分焦急，衡情絕無可能注意被告所有行動，是其
      未見被告是否持刀，符合常情，尚難遽認被告未持刀。是
      被告所辯其未持刀云云，顯屬卸責之詞，不足採信。
  (三)綜上所述，被告上開行為事證明確，犯行洵堪認定，應予論
    罪科刑。
三、論罪與科刑：
  (一)核被告所為，就持刀刺殺戊○○部分，係犯刑法第271條第1
    項之殺人罪。就打傷及捆綁丙○○部分，係犯刑法第277 條
    第1項之傷害罪及同法第302條第1 項之非法剝奪他人行動自
    由罪。就綑綁甲○及強制性交部分，係犯刑法第302條第1項
    之非法剝奪他人行動自由罪及同法第222條第1項第8 款之攜
    帶兇器對於女子以強暴、脅迫之方法而為性交罪。被告所犯
    上開5 罪間，犯意各別，行為互異，應分論併罰。公訴人於
    起訴時認被告對甲○強制性交之犯行，係犯刑法第221條第1
    項之強制性交罪嫌，惟公訴人於本院審理時，業已陳述、論
    告本件起訴之事實該當於刑法第222條第1項第8 款之攜帶兇
    器對於女子以強暴、脅迫之方法而為性交罪，並自行更正原
    起訴法條，是本院毋庸再變更公訴人起訴之法條，併此敘明
    。被告就所犯上開刑法第222條第1項第8 款以外各罪，於偵
    查機關尚未查覺該等犯罪前，即向警察機關自首並表示願接
    受裁判乙節，除為卷附之「臺北縣政府警察局金山分局處理
    相驗案件初步調查報告暨報驗書」、「臺北縣政府警察局金
    山分局刑事案件報告書」等書證上記載明確外，並有被告之
    警詢筆錄附卷可稽，且據被告於審理中供陳明確，而證人甲○於審理中亦結證稱：「被告自己借我的手機報警。」等語
    ，足認確屬實情，被告對於該等未發覺之犯罪自首，並接受
    裁判，此部分應依刑法第62條前段規定減輕其刑。至於被告
    所犯刑法第222條第1項第8 款之罪部分，查被告於警詢中始
    終否認犯案，而警員係於受理報案後之同日8 時45分至10時
    30分詢問甲○時，依據甲○之供述，已知悉被告涉有此部分
    罪嫌，而被告遲至為警移送至臺灣基隆地方法院檢察署，於
    同日20時38分至21時41分檢察官訊問時，始自白犯下此部分
    罪行，此有甲○之警詢筆錄與被告之偵訊筆錄附卷可稽，被
    告就此犯罪，顯然不符自首要件，自難邀自首減刑之寬典。
  (二)本院審酌被告犯罪，係肇因於為情所困，多次要求甲○復合
    均遭拒絕，因懷疑戊○○與甲○交往，破壞其婚姻，原欲將
    戊○○電昏後綑綁逼問，詎戊○○未遭電昏，被告盛怒之下
    ，頓萌殺意，持刀刺殺戊○○多刀，又持簡便式摺疊椅敲擊
    無辜老弱婦人丙○○之頭部，再綑綁其手腳並以膠帶封口，
    及綑綁甲○手腳並以膠帶封口，更對甲○強制性交得逞，見
    戊○○遭其殺傷倒地仍不予救治，惡性重大，手段兇殘，綜
    合考量其犯罪時所受之刺激、犯罪之手段、品行、智識程度
    、對被害人生命、身體上之危害及犯罪後猶飾詞卸責未坦承
    全部犯行等一切情狀，分別量處如主文所示之刑，並定其應
    執行刑，以示懲儆。公訴人雖具體求處應執行刑有期徒刑15
    年，惟被告就攜帶兇器強制性交部分，並未在偵查機關尚未
    查覺上開犯罪前，即向警察機關自首並表示願接受裁判，亦
    未坦承殺人犯行，公訴人復就原起訴法條刑法第221條第1項
    之強制性交罪部分，於本院審理時，更正為刑法第222條第1
    項第8 款之加重強制性交罪，是本院認以分別量處主文所示
    之刑及應執行刑為適當，公訴人之求刑，核屬過輕，附此敘
    明。
  (三)警員於97年10月15日凌晨5時2分，在臺北縣金山鄉○○路
    000 號6樓戊○○住處，扣押之物品中，電擊棒1支、水果刀
    1支、工業用束帶36條、白色膠帶1捲、使用過之白色膠帶2
    塊、尼龍繩3條及背包1個，均係被告所有且供犯罪所用之物
    ，業據被告供明在卷，應依刑法第38條第1項第2款之規定宣
    告沒收之。其餘扣押之物，皆非被告所有之物，亦據被告供
    述甚詳，自不得宣告沒收。
四、據上論結，依刑事訴訟法第299條第1項前段，刑法第271 條
    第1項、第277條第1項、第302條第1項、第222條第1項第8款
    、第62條前段、第51條第5款、第9款、第10款、第38條第 1
    項第2款，刑法施行法第1之1條，判決如主文。
本案經檢察官丁○○到庭執行職務。
中    華    民    國    98    年    2     月    25    日
                  刑事第一庭審判長法  官  王福康
                                  法  官  鄭培麗
                                  法  官  劉桂金
以上正本證明與原本無異。
如不服本判決應於收受送達後10日內向本院提出上訴書狀，並應
敘述具體理由；其未敘述上訴理由者，應於上訴期間屆滿後20日
內向本院補提理由書 (均須按他造當事人之人數附繕本)「切勿
逕送上級法院」。
中    華    民    國    98    年    2     月    25    日
                                  書記官  彭淑芳
【附錄論罪法條】
刑法第222條第1項第8款：
犯前條之罪而有下列情形之一者，處7年以上有期徒刑：
    八、攜帶兇器犯之者。
刑法第271條第1項：
    殺人者，處死刑、無期徒刑或10年以上有期徒刑。
刑法第277條第1項：
    傷害人之身體或健康者，處3年以下有期徒刑、拘役或1千元
    以下罰金。
刑法第302條第1項：
    私行拘禁或以其他非法方法，剝奪人之行動自由者，處5年
    以下有期徒刑、拘役或3百元以下罰金。

司法院資訊處製作；財團法人民間司法改革基金會備份。
